臺灣高等法院民事判決
110年度重上字第212號
上  訴  人  林麗貞  
            林麗雅  
共      同
訴訟代理人  黃任顯律師
            高奕驤律師
            呂佩芳律師
            卓家立律師
            黃沛頌律師
            林宇鈞律師
被  上訴人  林盛文  

訴訟代理人  陳清怡律師
            謝憲杰律師
複  代理人  張慶言律師
            李  鑫律師
            
              
上列當事人間請求不動產所有權移轉登記事件，上訴人對於中華
民國109年12月31日臺灣臺北地方法院108年度重訴字第335號第
一審判決提起上訴，本院不經言詞辯論，判決如下：
    主      文
原判決廢棄，發回臺灣臺北地方法院。 
    事實及理由
一、按第一審之訴訟程序有重大之瑕疵者，第二審法院得廢棄原
    判決，而將該事件發回原法院；但以因維持審級制度認為必
    要時為限。民事訴訟法第451條第1項定有明文。而所謂訴訟
    程序有重大之瑕疵者，係指第一審違背訴訟程序之規定，其
    違背與判決內容有因果關係，或因訴訟程序違背規定，不適
    於為第二審辯論及判決之基礎者而言（最高法院48年台上字
    第127號判例意旨參照）。又按「本法所定家事事件由少年
    及家事法院處理之；未設少年及家事法院地區，由地方法院
    家事法庭處理之。」，「…下列事件為丙類事件：…因繼承
    回復、遺產分割、特留分、遺贈、確認遺囑真偽或其他繼承
    關係所生請求事件」，家事事件法第2條、第3條第3項第6 
    款分別定有明文。而依家事事件法第2條規定之立法理由謂
    ：「為貫徹家事事件（包括家事訴訟事件、家事非訟事件及
    家事調解事件）專業處理之精神，爰於本條明定家事事件
    之事務管轄法院」，準此，該規定係依事件之性質而定其管
    轄誰屬之事務管轄，具有專屬、強制性質，少年及家事法院
    對於家事事件之管轄，相較於普通法院，性質上乃屬專屬管
    轄。是關於繼承人間因繼承關係所生請求事件，應由地方法
    院家事庭審理，尚非普通法院得依民事訴訟法規定而為審理
    裁判（最高法院106年度台上字第2542號判決意旨參照）。 
     
二、上訴人主張：兩造父親即訴外人林賢喜於民國103年3月8日
    死亡，兩造為其全體繼承人，原審判決附表一、二所示之土
    地及建物（下合稱系爭房地），係林賢喜借名登記於被上訴
    人名下，屬林賢喜之遺產為兩造公同共有，且借名契約已因
    林賢喜死亡而終止，爰依繼承與借名契約終止後之返還請求
    權及民法第541條第1項、第179條規定，請求被上訴人將系
    爭房地移轉登記為兩造公同共有等語。
三、經查，依上訴人之前開主張（見調字卷第2-39頁、本院卷四
    第229-270頁），乃係以其繼承之借名登記返還請求權利遭
    受侵害，據此訴請被上訴人應返還系爭房地予全體繼承人。
    是上訴人本件請求，核屬家事事件法第3條第3項第6款所定
    「其他繼承關係所生請求事件」之丙類家事訴訟事件，自應
    由原法院家事法庭依家事事件法相關規定審理。原審未查及
    此，逕依民事訴訟法之通常訴訟程序為判決，顯有重大瑕疵
    ，此重大瑕疵足使兩造於該審級應受法院依家事事件法相關
    規定與程序專業公平審判之訴訟權受有侵害，上訴意旨指摘
    原判決不當，所持理由雖有不同，惟原判決既有上述重大瑕
    疵，為維持審級制度，並保障當事人之訴訟權，爰不經言詞
    辯論，由本院廢棄原判決，發回原法院交由家事法庭另為適
    法之裁判。
四、據上論結，本件上訴為有理由，判決如主文。
中　　華　　民　　國　　111 　年　　10　　月　　28　　日
                  民事第十庭    
                      審判長法  官  何君豪
                            法  官  張文毓
                            法  官  邱靜琪
正本係照原本作成。
如不服本判決，應於收受送達後20日內向本院提出上訴書狀，其
未表明上訴理由者，應於提出上訴後20日內向本院補提理由書狀
（均須按他造當事人之人數附繕本）上訴時應提出委任律師或具
有律師資格之人之委任狀；委任有律師資格者，另應附具律師資
格證書及釋明委任人與受任人有民事訴訟法第466 條之1第1項但
書或第2項所定關係之釋明文書影本。如委任律師提起上訴者，
應一併繳納上訴審裁判費。
中　　華　　民　　國　　111 　年　　10　　月　　28　　日

                            書記官  張淨卿